【裁判字號】    95,上易,38
【裁判日期】    950307
【裁判案由】    第三人異議之訴
【裁判全文】
臺灣高等法院民事判決                  95年度上易字第38號
上  訴  人  丙○○
訴訟代理人  甲○○
被上訴人    裕融企業股份有限公司
法定代理人  丁○○
訴訟代理人  乙○○
當事人間因第三人異議之訴事件，上訴人對於中華民國94年11
月9日臺灣板橋地方法院94年度訴字第848號第一審判決提起上訴
，本院於95年2月21日言詞辯論終結，判決如下：
    主  文
上訴駁回。
第二審訴訟費用由上訴人負擔。
    事實及理由
一、本件上訴人主張：訴外人李國華於民國92年9月10日購買坐
    落於臺北縣蘆洲市○○段628建號，門牌號碼：臺北縣蘆洲
    市○○○路155號5樓之建物（下稱5樓建物）及其上6樓之增
    建部分（下稱6樓增建部分），惟因資金欠缺，遂向伊借得
    新臺幣（下同）60萬元，伊於同日交付上開款項，李國華保
    證6樓增建部分所有權及使用權歸屬伊，並書立讓與書，其
    上載明：「本人李國華因購買蘆洲市○○○路155號五樓，
    因購屋欠資金，向丙○○小姐借資金新臺幣陸拾萬元正聯合
    購屋。願日後將六樓全部違建部分歸屬丙○○所有權及使用
    權」。是6樓增建部分之所有權人為伊。詎李國華因積欠被
    上訴人債務，被上訴人向執行法院聲請就李國華之財產進行
    假扣押，經台灣板橋地方法院（下稱板橋地院）94年度裁全
    字第1581號裁定獲准，嗣板橋地院民事執行處94年度執全字
    第1548號假扣押執行事件，就李國華之財產進行假扣押執行
    時，竟誤將伊所有之6樓增建部分予以查封執行等情，爰依
    強制執行法第15條之規定，求為命板橋地院94年度民執全辰
    字第1548號假扣押執行事件，就上訴人所有6樓增建部分所
    為之強制執行程序應予撤銷之判決（原審為被上訴人勝訴之
    判決。上訴人聲明不服，提起上訴）。並上訴聲明：(一)原判
    決廢棄。(二)板橋地院94年度民執全辰字第1548號假扣押執行
    事件，就上訴人所有6樓增建部分所為之強制執行程序應予
    撤銷。
二、被上訴人則以：李國華於92年7月28日以買賣為原因，並於
    同年9月5日辦理所有權移轉登記完竣，同時取得5樓建物、6
    樓增建部分之所有權。又李國華係於92年7月間即購買上開
    不動產，於92年9月5日取得所有權，如依上訴人所述李國華
    缺錢，豈會遲於92年9月10日始簽署讓與書？顯見該讓與書
    為虛偽，且上訴人所提之讓與書並非正本，其上是否為李國
    華親自簽名亦無從證明，伊否認讓與書之真正等語，資為抗
    辯。並答辯聲明：上訴駁回。
三、兩造不爭執事項：
    系爭6樓增建部分並未辦理建物所有權第一次登記，而5樓建
    物係訴外人李國華於92年7月28日以買賣為登記原因，於92
    年9月5日辦理所有權移轉登記完竣而取得所有權，而5樓建
    物辦理建物所有權第一次登記之時間為70年8月11日等事實
    ，為兩造所不爭執（見本院卷第28頁之筆錄），並有5樓建
    物登記謄本可證（見原審卷第27頁），堪信為真實。
四、本件經依民事訴訟法第463條準用同法第270條之1第1項第3
    款規定，整理並協議簡化爭點後，兩造同意就本院95年2月
    21日言詞辯論中，兩造協議簡化之爭點為辯論範圍。本件兩
    造之爭執點為：系爭6樓增建部分是否為上訴人所有？上訴
    人得否提起第三人異議之訴？（見本院卷第28頁之筆錄）。
    茲分述如下：
    (一)依上訴人所提出李國華出具之讓與書（見原審卷第5頁之
      讓與書），被上訴人否認其真正。經核上訴人所提出之讓
      與書上固載有「本人李國華因購買蘆洲市○○○路155號5
      樓，因購屋欠資金，向丙○○小姐借資金新臺幣陸拾萬元
      正聯合購屋。願日後將六樓全部違建部分歸屬丙○○所有
      權及使用權」，並有「李國華」3字及1枚模糊不清，無法
      辯認何人之指紋，且此讓與書僅有影本，並無正本，亦為
      上訴人所自認（見本院卷第28頁之筆錄），上訴人稱讓與
      書內容為伊父李銀州所書寫，正本為李國華所取走，李國
      華僅將影本交伊等情，顯與常情有悖。是此讓與書是否由
      李國華親簽並捺指印？其形式上之真正因無正本而無從證
      明，自難據為有利於上訴人之認定。且證人李銀州亦證稱
      ：「因為我兒子李國華要買系爭房子，因為6樓是違建，
      原屋主開價六十萬元，李國華錢不夠，所以我問原告（即
      上訴人）有沒有錢，如果有，就幫忙買，權利歸原告，…
      …。讓與書上的字除李國華的部分外都是我寫的。是在系
      爭房屋5樓。書面上寫的日期（92年9月10日），因為那天
      原告交錢給李國華，所以就當場寫」等情（見原審卷第55
      頁之筆錄）。再參酌李國華於92年7月28日以買賣為原因
      ，並於同年9月5日辦理所有權移轉登記完竣，李國華既係
      於92年7月28日購買上開不動產，於92年9月5日取得所有
      權，豈會遲於92年9月10日始因買賣6樓違建部分缺錢，而
      向上訴人借款60萬元並於同日簽署讓與書之理？又上訴人
      主張李國華向其借貸達60萬元云云。惟查60萬元額度非微
      ，而上訴人始終不能提出借貸關係之要素，即已交付60萬
      元資金予李國華之相關文件，自難遽認讓與書上所載之交
      易屬實。
    (二)又按第三人異議之訴，必就執行標的物有足以排除強制執
      行之權利者，始得謂其強制執行之異議權存在，此觀強制
      執行法第15條之規定自明。所謂就執行標的物有足以排除
      強制執行之權利者，係指對於執行標的物有所有權、典權
      、留置權、質權存在情形之一者而言，占有依民法第940
      條之規定，不過對於物有事實上管領之力，自不包含在內
      。違章建築未辦保存登記致未能為所有權移轉登記，是第
      三人對於系爭房屋雖居於買受人之地位，然既未經為所有
      權移轉之登記，顯未具備民法第758條所定不動產物權依
      法律行為而取得之生效要件，即難謂有足以排除強制執行
      之所有權存在，縱其為系爭房屋之現在占有人，而依上說
      明，仍不得執是而為有前開權利之論據（最高法院44年台
      上字第721號判例參照）。
    (三)上訴人主張訴外人李國華於92年9月10日購買5樓建物及其
      上6樓增建部分，因資金欠缺，遂向伊借款60萬元，伊於
      同日交付上開款項，李國華遂書立讓與書，將系爭6樓增
      建部分所有權及使用權讓與伊，是伊係6樓增建部分之所
      有人云云。惟查上訴人已自認：「購買時（系爭6樓增建
      部分）就已存在，李國華因為沒有錢同時買5、6樓，向上
      訴人借了60萬元購買，……」等情（見本院卷第28頁之筆
      錄）。足證6樓增建部分，係李國華向5樓建物所有權人所
      購買，5樓建物及6樓增建部分一併購買，並非上訴人或李
      國華原始起造。揆諸前開說明，上訴人對於系爭房屋既未
      居於買受人之地位，亦未經為所有權移轉之登記，並未具
      備民法第758條所定不動產物權依法律行為而取得之生效
      要件，即難謂有足以排除強制執行之所有權存在，縱其為
      系爭6樓增建部分之現在占有人，仍不得執此遽認有足以
      排除強制執行之權利。
五、綜上所述，上訴人請求板橋地院94年度民執全辰字第1548號
    假扣押執行事件，就上訴人所有6樓增建部分所為之強制執
    行程序應予撤銷，非屬正當，自屬不應准許。從而原審所為
    上訴人敗訴之判決，並無不合，上訴論旨指摘原判決不當，
    應予廢棄改判，為無理由，應駁回上訴。
六、至兩造其餘之攻擊或防禦方法及所用之證據，經本院斟酌後
    ，認為均不足以影響本判決之結果，爰不逐一論列，併此敘
    明。
七、據上論結，本件上訴為無理由，依民事訴訟法第449條第1項
    、第78條，判決如主文。
中    華    民    國    95    年    3     月     7    日
                  民事第七庭  審判長法  官  鄭三源
                                    法  官  黃嘉烈
                                    法  官  王聖惠
正本係照原本作成。
不得上訴。
中    華    民    國    95    年    3     月    13    日
                                    書記官  陳樂觀


司法院資訊處製作；財團法人民間司法改革基金會備份。
